【裁判字號】    95,重訴緝,1
【裁判日期】    951107
【裁判案由】    擄人勒贖
【裁判全文】
臺灣雲林地方法院刑事判決             95年度重訴緝字第1號
公  訴  人  臺灣雲林地方法院檢察署檢察官
被      告  乙○○
                    （現於臺灣台中看守所羈押中）
指定辯護人  本院公設辯護人  甲○○
上列被告因擄人勒贖案件，經檢察官提起公訴（92年度偵字第52
39號、93年度偵字第455 號、第3775號、93年度偵緝字第6 號、
第26號、第181 號），本院判決如下：
    主  文
乙○○共同意圖勒贖而擄人，處有期徒刑柒年貳月，褫奪公權柒
年。扣案之手銬壹付及膠帶壹捲均沒收之。
    事  實
一、詹順男、張嘉哲（業經本院94年度重訴字第3 號判決有期徒
    刑10年）與「謝東賢」於民國92年9 月9 日，在雲林縣斗六
    市○○路之「搖滾ＰＵＢ」內謀議擄人勒贖。
二、由謝東賢前往大陸地區聯絡不知情之俞金木提供林明輝（帳
    號：00000000000000號）及張玉嬌（帳號：00000000000000
    號）二帳戶，供向丁○○要求匯入贖款的帳戶。
三、由詹順男於92年11月18日23時49分09秒，以行動電話000000
    0000號，撥打0000000000號，向不知情之莊華軫借用雲林縣
    斗六市○○里○○○路11號老宅（下稱老宅）。
四、由張嘉哲於92年11月25日20時至21時許間，在上開搖滾ＰＵ
    Ｂ邀集郭明益、邱柏凱（業經本院94年度重訴字第3 號判決
    有期徒刑8 年6 月、7 年）及乙○○議定於翌日即92年11月
    26日上午擄人。另於92年11月26日凌晨2 時3 分28秒許，持
    以其女友吳筱蘋名義申辦的0000000000號電話與莊華軫上開
    行動電話聯絡，並向莊華軫表示「兄（指詹順男）今晚有朋
    友，要去厝住」，而確定借用老宅之時間。
五、乙○○即於92年11月26日0 時至1 時許間，在雲林縣斗六市
    ○○街「雅芳鱔魚麵」麵攤前，向不知情的劉冠良借用三陽
    喜美牌車牌號碼Ｃ6 ─6227號銀色之自用小客車，供作押人
    用車輛。
六、乙○○與邱柏凱另於92年11月26日凌晨邀約鐘以仁（業經本
    院94年度重訴字第3 號判決有期徒刑7 年6 月），告知鐘以
    仁上開擄人勒贖之計畫，鐘以仁同意參與擄人勒贖，並約定
    於92年11月26日上午，在邱柏凱位於雲林縣斗六市○○里鎮
    ○路228 號之住處會合。鐘以仁即於92年11月26日6 、7 時
    許左右，到邱柏凱上開住處與邱柏凱、乙○○會合。
七、郭明益於92年11月26日上午8 時25分18秒許，駕駛另部車牌
    號碼不詳之黑色休旅車抵達邱柏凱上開住處，確認乙○○及
    邱柏凱、鐘以仁已完成擄人行為之準備。即逕自駕車前往老
    宅外巷口等候。
八、乙○○、邱柏凱及鐘以仁等3 人完成準備後，即由乙○○駕
    駛銀色小客車搭載邱柏凱及鐘以仁前往雲林縣古坑鄉荷苞村
    荷苞厝28-10 號即丙○○住處外附近某處等候。乙○○等3
    人在半途行經環球技術學院旁產業道路時，由乙○○、邱柏
    凱下車以膠帶黏貼銀色小客車之車牌，以避免遭他人記下車
    牌號碼後報警憑以追尋。嗣乙○○等3 人發現丙○○於同日
    9 時許騎乘車牌號碼KS2 ─412 號重型機車出門上班，即尾
    隨於後，旋於92年11月26日9 時40分許，在雲林縣古坑鄉荷
    苞村荷苞厝107 號附近道路，由乙○○駕駛銀色小客車超越
    丙○○所騎乘上開機車，並於該機車前方停下而迫使丙○○
    停車後，即分別由邱柏凱持手銬1 付、鐘以仁持開山刀1 支
    下車將丙○○擄進上開車輛。乙○○旋即駕駛銀色小客車搭
    載邱柏凱及鐘以仁強押丙○○離去現場，邱柏凱並於車內後
    座持用手銬銬住丙○○，並以膠帶貼住丙○○的眼睛後，再
    以頭套罩之。乙○○、邱柏凱及鐘以仁中之1 人餵食丙○○
    3 顆安眠藥後，將丙○○拘禁在老宅房間內。鐘以仁隨即駕
    駛銀色小客車離去老宅。乙○○及邱柏凱則留在老宅客廳內
    輪流看守丙○○。
九、廖文賓（業經本院94年度重訴字第3 號判決有期徒刑7 年）
    於不詳時、地與張嘉哲、郭明益、乙○○、邱柏凱、鐘以仁
    等人基於擄人勒贖之犯意聯絡，於92年11月26日上午某時許
    抵達老宅，並與乙○○及邱柏凱一同看守丙○○。
十、丙○○於乙○○、邱柏凱、鐘以仁等人餵食其安眠藥離去拘
    禁其之房間後，即奮力掙扎而將頭套及眼罩掙脫，在丙○○
    的視力可以看清房間周遭之擺設，並經過一段時間接近92年
    11月26日中午時，乙○○、邱柏凱、廖文賓等3 人恰好進入
    拘禁丙○○之房間察看，乙○○、邱柏凱、廖文賓等3 人因
    未料到丙○○並未因安眠藥藥力沈睡，而未帶頭罩遂遭丙○○目睹渠等容貌及外型。乙○○、邱柏凱、廖文賓等3 人其
    中一人並質問丙○○是否有人進入該房間，丙○○回答沒有
    後，乙○○、邱柏凱、廖文賓等3 人即再次用膠帶將丙○○
    之眼睛矇上，並另行餵食丙○○6 顆安眠藥，丙○○之後因
    安眠藥藥力的關係而睡著。此後至92年11月28日下午丙○○
    遭釋放前，則由張嘉哲、郭明益、乙○○、邱柏凱等人輪流
    看守丙○○。
十一、郭明益於確認乙○○、邱柏凱及鐘以仁擄獲丙○○後，隨
      即告知張嘉哲上開情事。張嘉哲即以設置於雲林縣斗六市
      ○○路與莊敬路口萊爾富便利商店前公共電話（內碼00-0
      000000）及雲林縣斗六市受天宮廟前公共電話（內碼00-0
      000000）與「謝東賢」聯繫，「謝東賢」乃於92年11月26
      日上午10時10分許，在大陸地區某處持用 0000000000000
      號電話，向丁○○勒贖新台幣（下同）1500萬元，嗣雙方
      自該日至92年11月28日共3 日間進行數次討價還價。嗣至
      92年11月28日因「謝東賢」出言威脅將危害丙○○之生命
      安全，丁○○與「謝東賢」終達成贖款300 萬元之協議，
      「謝東賢」且要求丁○○將300 萬元匯入該2 個帳戶，而
      丁○○唯恐丙○○遭遇不測乃於92年11月28日13時許，將
      共300 萬元贖款分別匯入該等帳戶中，然因上開帳戶均經
      臺灣雲林地方法院檢察署檢察官電請華僑銀行民生分行凍
      結乃未遭該地下匯兌業者在臺灣之職員楊千慧與陳金利領
      取。旋因在大陸地區之「謝東賢」發覺有異乃未再與俞金
      木聯繫，而未順利在大陸地區獲得贖款。張嘉哲知悉上情
      後因認無法取得贖款，乃於94年11月28日14時許，在雲林
      縣斗六市○○路某處由汪達南開設之造型髮廊店內，向不
      知情的黃信槁借用車牌號碼Ｃ5-0579號自用小客車，旋由
      郭明益駕駛該車搭載張嘉哲於該日某時返回藏置丙○○的
      地點，並將丙○○再押上該車後，於92年11月28日18時29
      分許，將該車駛至雲林縣斗六市榴中里石榴火車站後方某
      木瓜園旁產業道路後，將丙○○釋放於該路路旁。
十二、案經雲林縣警察局斗南分局移送臺灣雲林地方法院檢察署
      檢察官偵查起訴。
    理  由
一、本件檢察官追訴被告乙○○犯刑法第347 條第1 項之擄人勒
    贖罪，且未經取贖而釋放被害人，並提出如附表之證據清單
    所列之證據方法證明被告乙○○參與本件擄人勒贖。被告乙○○及其辯護人對於檢察官所提出之證據方法，均不爭執其
    證據能力，同意作為證據使用，本件亦認為以之為證據適當
    。又被告乙○○坦白認罪，對於檢察官所主張其涉犯之事實
    ，均無爭議，且有如附表所示之證據為證，因此被告乙○○
    共同參與擄人勒贖，其事證明確，可以認定，應依法論罪科
    刑。
二、論罪科刑之理由：
    (一)核被告乙○○所為係犯刑法第347 條第1 項擄人勒贖既遂
      罪。
    (二)被告乙○○與共犯張嘉哲、詹順男、「謝東賢」、郭明益
      、邱柏凱、鐘以仁及廖文賓就上開擄人勒贖犯行有犯意聯
      絡及行為分擔，均為共同正犯。
    (三)又被告乙○○等人於擄人後未經取贖而釋放被害人丙○○
      ，應依法減輕其刑。
    (四)爰審酌被告乙○○學歷為國中畢業，尚未有論罪科刑之紀
      錄，有臺灣高等法院被告前案紀錄表1 份在卷可查。惟被
      告乙○○四肢健全，竟不思從事正當工作，以己力賺取生
      活所需，因缺錢花用而囿於貪念，與被告詹順男等人以擄
      人勒贖之方式冀求非分之財，導致被害人丙○○及丁○○
      產生極大恐懼。又考量被告乙○○於本案犯行，居於動手
      擄人行動之角色，其參與程度，另念及被告乙○○於犯後
      坦白認罪之態度等一切情狀，量處如主文所示之刑。又本
      院認被告所為擄人勒贖犯行，嚴重影響社會治安，依其犯
      罪性質，並不適合擔任公職及參與公共行政事務，有褫奪
      公權之必要，爰併宣告褫奪公權7 年。
    (五)扣案之手銬1 付、膠帶1 捲及未扣案之頭罩3 只、開山刀
      1 支，均為共犯張嘉哲所有，其中手銬1 付、頭罩3 只及
      開山刀1 支係供本案擄人犯行所用之物，至於膠帶1 捲係
      供犯罪預備之物，業據共犯張嘉哲供陳甚明（見警卷1 第
      12頁反面、偵卷2 第20頁、本院94年度重訴字第3 號卷5
      第15頁反面至第16頁），其中頭罩3 只及開山刀1 支均未
      扣案，頭罩3 只業已丟棄無法尋獲而滅失，至開山刀1 支
      則置於上開銀色小客車內不知去向，亦據共犯張嘉哲陳述
      明確（見警卷1 第12頁反面、本院94年度重訴字第3 號卷
      5 第15頁反面至第16頁），因此僅能就扣案之手銬1 付、
      膠帶1 捲依法宣告沒收之，雖扣案之手銬1 付、膠帶1 捲
      已於本院95年度重訴字第3 號判決中宣告沒收之，然基於
      共犯應對於全部所發生之結果共同負責之理論，茲併予宣
      告沒收之。其餘未扣案之頭罩3 只、開山刀1 支，因未扣
      案或已滅失，又非違禁物，為免日後執行之困擾，即不宣
      告沒收。
三、按行為後法律有變更者，適用行為時之法律。但行為後之法
    律有利於行為人者，適用最有利於行為人之法律，刑法第2
    條第1 項定有明文。本件新舊法適用之說明如下：
（一）刑法第28條共犯：
      新法僅作定義上之修正，使適用更為明確，非法律變更，
      自不生新舊法比較問題，無現行刑法第2 條第1 項之適用
      ，應適用新法。
（二）刑法第38條沒收：
      刑法第38條僅作定義修正，使適用更為明確，非法律變更
      ，自不生新舊法比較問題，無現行刑法第2 條第1 項之適
      用，且從刑附屬於主刑，除法律有特別規定者外，依主刑
      所適用之法律（最高法院95年度第8 次刑事庭會議決議參
      照），故本件應適用行為時之舊法。
（三）刑法第37條褫奪公權：
      本件被告於新舊法均得宣告褫奪公權，新法並無較有利於
      被告，且褫奪公權為從刑，應附屬於主刑，不得割裂適用
      ，本件褫奪公權自亦應適用行為時之舊法。
四、適用法律的依據：
    (一)刑事訴訟法第299條第1項前段。
    (二)刑法第28條、第347 條第1 項、第5 項、第37條第2 項（
      修正前）、第38條第1 項第2 款（修正前）。
本案經檢察官梁晉嘉到庭執行職務。
中    華    民    國    95    年    11    月    7     日
                  刑事第四庭審判長法  官  吳福森
                                  法  官  曾鴻文
                                  法  官  李秋瑩
附表：證據清單：
壹、供述證據：
    一、共犯暨證人張嘉哲供述：
        1.93年1月7日警詢筆錄。
        2.93年1月8日警詢筆錄。
        3.93年1月8日偵訊筆錄。
        4.93年1月16日偵訊筆錄。
        5.93年2月18日偵訊筆錄。
        6.93年4月15日偵訊筆錄。
        7.93年1月8日訊問筆錄。
        8.93年4月21日訊問筆錄。
        9.93年6月4日訊問筆錄。
       10.93年8月11日訊問筆錄。
       11.94年2月1日訊問筆錄。
       12.94年3月23日訊問筆錄。
       13.94年5月31日訊問筆錄。
       待證事項：被告乙○○與共犯張嘉哲等人共犯擄人勒贖
                 犯行。
    二、共犯暨證人廖文賓供述：
        1.92年12月10日警詢筆錄。
        2.92年12月10日偵訊筆錄。
        3.92年12月10日訊問筆錄。
        4.93年2 月9 日訊問筆錄。
        5.93年4 月15日偵訊筆錄。
        6.94年3 月23日訊問筆錄。
        7.94年4 月20日訊問筆錄。
        8.94年8 月10日訊問筆錄。
        待證事項：被告乙○○與共犯張嘉哲等人共犯擄人勒贖
                  犯行。
    三、共犯暨證人邱柏凱供述：
        1.93年2月23日警詢筆錄。
        2.93年2月23日偵訊筆錄。
        3.93年2月23日訊問筆錄。
        4.93年4月15日訊問筆錄。
        5.93年4月21日訊問筆錄。
        6.93年6月4日訊問筆錄。
        7.94年6月29日訊問筆錄。
        8.94年7月11日訊問筆錄。
        待證事項：被告乙○○與共犯張嘉哲等人共犯擄人勒贖
                  犯行。
    四、共犯暨證人郭明益供述：
        1.93年9月16日警詢筆錄。
        2.93年9月16日偵訊筆錄。
        3.93年9月16日下午11時訊問筆錄。
        4.94年3月25日訊問筆錄。
        5.94年4月20日訊問筆錄。
        6.94年5月31日訊問筆錄。
        7.94年7月11日訊問筆錄。
        待證事項：被告乙○○與共犯張嘉哲等人共犯擄人勒贖
                  犯行。
    五、共犯詹順男供述：
        93年9月6日訊問筆錄。
        待證事項：被告乙○○與共犯張嘉哲等人共犯擄人勒贖
                  犯行。
    六、證人莊華軫證述：
        1.92年12月9日警詢筆錄。
        2.92年12月10日警詢筆錄。
        3.92年12月10日偵訊筆錄。
        4.93年4 月15日偵訊筆錄。
        5.93年6 月25日訊問筆錄。
        6.94年2 月23日訊問筆錄。
        7.94年8 月29日訊問筆錄。
        待證事項：被告乙○○與共犯張嘉哲等人共犯擄人勒贖
                  犯行，並將被害人丙○○藏匿在莊華軫嘉東
                  中路老宅。
    七、證人鐘以仁證述：
        94年7月11日訊問筆錄。
        待證事項：被告乙○○與共犯張嘉哲等人共犯擄人勒贖
        犯行。
    八、證人丙○○證述：
        1.92年11月28日警詢筆錄。
        2.92年12月8 日警詢筆錄。
        3.92年12月9 日（2次）警詢筆錄。
        4.93年2 月27日偵訊筆錄。
        待證事項：被告乙○○等人擄走被害人丙○○並拘禁，
                  且一度遭被害人丙○○目睹其面貌之事實。
    九、證人丁○○證述：
        1.92年11月26日警詢筆錄。
        2.94年4 月8 日訊問筆錄。
        待證事項：被告乙○○等人擄走被害人丙○○，並向被
                  害人丁○○勒贖1 千5 百萬元，嗣改為3 百
                  萬元，被害人丁○○並為匯款之事實。
    十、證人詹信夫（詹順男之父）證述：
        93年1月7日警詢筆錄。
        待證事項：警方自詹順男扣得手銬及膠帶之事實
    十一、證人高英傑證述：
          92年12月14日警詢筆錄。
          待證事項：被告乙○○等人綁走被害人丙○○之事實
                    。
    十二、證人莊銘錄證述：
          92年12月8日警詢筆錄。
          待證事項：案發期間有可疑人車出入嘉東中路11號之
                    事實。
    十三、證人林建勳證述：
          92年12月9日警詢筆錄。
          待證事項：92年案發前曾居住在嘉東中路11號，但於
                    92年11月26日並未居住該地，事後發現有
                    人來過之痕跡之事實。
    十四、證人劉冠良證述：
          92年12月12日警詢筆錄。
          待證事項：被告乙○○向其商借C6-6227 號自用小客
                    車之事實。
    十五、證人黃信槁證述：
          93年1月16警詢筆錄。
          待證事項：共犯張嘉哲向其商借C5-0579 號自用小客
                    車之事實。
    十六、證人吳筱蘋證述：
          94年5月31日訊問筆錄。
          待證事項：被告張嘉哲案發期間行蹤。
    十七、證人楊雅玲證述：
          94年8月10日訊問筆錄。
          待證事項：被告廖文賓案發期間行蹤。
    十八、證人高于純證述：
          94年6月22日訊問筆錄。
          待證事項：被告廖文賓案發期間行蹤。
    十九、被告乙○○95年8月25日自白。
          待證事項：被告乙○○與共犯張嘉哲等人共犯擄人勒
                    贖之全部事實。
貳、書證與物證：
一、膠帶1 捲、手銬1 付（詳如雲林縣警察局斗南分局扣押物品
    目錄表）。
    待證事項：被告乙○○與共犯張嘉哲等人共犯擄人勒贖之犯
              罪工具。
二、新台幣3百萬元（收受扣押物品清單）。
    待證事項：被害人丁○○匯出贖金之事實。
三、被害人丁○○匯款回條。
    待證事項：被害人丁○○匯出贖金之事實。
四、雲林縣警察局斗南分局94年9月5日函及所附被害人丙○○指
    認位置照片及相關位置圖。
    待證事項：被告乙○○與共犯張嘉哲等人共犯擄人勒贖並將
              被害人丙○○拘禁於嘉東中路之事實。
五、內政部警政署刑事警察局刑紋字第0920241863號鑑驗書。
    待證事項：被告乙○○等人涉嫌擄人勒贖犯行。
六、內政部警政署刑事警察局刑醫字第0920234978號鑑驗書。
    待證事項：被告乙○○等人涉嫌擄人勒贖犯行。
七、內政部警政署刑事警察局93年2 月18日刑鑑字第0930038567
    號廖文賓測謊鑑驗結果通知書。
    待證事項：被告乙○○等人涉嫌擄人勒贖犯行。
八、內政部警政署刑事警察局93年7月27日刑鑑字第0930136768
    號函。
    待證事項：被告乙○○等人涉嫌擄人勒贖犯行。
九、內政部警政署刑事警察局93年8月2日刑鑑字第093042620號
    函（含附件）。
    待證事項：被告乙○○等人涉嫌擄人勒贖犯行。
十、內政部警政署刑事警察局刑醫字第0930146015號鑑驗書。
    待證事項：被告乙○○等人涉嫌擄人勒贖犯行。
十一、內政部警政署刑事警察局刑醫字第0940007386號鑑驗書。
      待證事項：被告乙○○等人涉嫌擄人勒贖犯行。
十二、被害人丙○○被囚禁地點現場圖3張及現場照片40張。
      待證事項：被告乙○○等人將被害人丙○○囚禁於嘉東中
                路11號之事實。
十三、雲林縣警察局斗南分局93年2月19日警刑字第0930001931
      之1號函文及所附中華電信股份有限公司中區○○○○路
      查詢公共電話通聯紀錄。
      待證事項：被告乙○○及共犯張嘉哲等人聯繫與相關位置
                。
十四、台灣大哥大股份有限公司93年7月22日台信網（93）字第
      0903號函及所附申請人資料及基地台相關資料。
      待證事項：被告乙○○及共犯張嘉哲等人聯繫與相關位置
                。
十五、遠傳電信股份有限公司93年8月12日0000000000使用者資
      料。
      待證事項：被告乙○○及共犯張嘉哲等人聯繫與相關位置
                。
十六、雲林縣警察局斗南分局92年12月8日照片22張。
      待證事項：被害人丙○○遭囚禁之地點。
十七、共犯張嘉哲0000000000通聯紀錄。
      待證事項：被告乙○○及共犯張嘉哲等人聯繫與相關位置
                。
十八、共犯詹順男0000000000通聯紀錄。
      待證事項：被告乙○○及共犯張嘉哲等人聯繫與相關位置
                。
十九、共犯郭明益0000000000通聯紀錄。
      待證事項：被告乙○○及共犯張嘉哲等人聯繫與相關位置
                。
二十、共犯廖文賓0000000000通聯紀錄。
      待證事項：被告乙○○及共犯張嘉哲等人聯繫與相關位置
                。
二一、證人莊華軫0000000000（申設人陳秋安）通聯紀錄。
      待證事項：被告乙○○及共犯張嘉哲等人聯繫與相關位置
                。
二二、被害人丁○○0000000000、0000000000通聯譯文。
      待證事項：被告乙○○等人與被害人丁○○聯繫與相關位
                置。
二三、雲林縣警察局斗南分局93年1月7日被告張嘉哲指認犯罪嫌
      疑犯紀錄表及指認照片。
      待證事項：被告乙○○等人涉嫌擄人勒贖犯行。
二四、雲林縣警察局斗南分局92年12月9日指認犯罪嫌疑犯紀錄
      表。
      待證事項：被告乙○○等人涉嫌擄人勒贖犯行。
以上正本證明與原本無異。
如不服本判決，應於判決收受後10日內，向本院提出上訴狀（須
附繕本）。
                                  書記官  陳姵君
中    華    民    國    95    年    11    月    7     日
附錄本案論罪科刑法條全文：
中華民國刑法第347條
意圖勒贖而擄人者，處死刑、無期徒刑或七年以上有期徒刑。
因而致人於死者，處死刑、無期徒刑或十二年以上有期徒刑；致
重傷者，處死刑、無期徒刑或十年以上有期徒刑。
第一項之未遂犯罰之。
預備犯第一項之罪者，處二年以下有期徒刑。
犯第一項之罪，未經取贖而釋放被害人者，減輕其刑；取贖後而
釋放被害人者，得減輕其刑。


司法院資訊處製作；財團法人民間司法改革基金會備份。
